臺灣板橋地方法院刑事判決　　　　　　　　　　　　九十三年度訴字第一五八三號
　　公　訴　人　臺灣板橋地方法院檢察署檢察官
　　被　　　告　甲○○
右列被告因違反毒品危害防制條例案件，經檢察官提起公訴（九十三年度毒偵字第三
五二八號），並判決如左：
    主  文
甲○○施用第一級毒品，處有期徒刑壹年；又施用第二級毒品，處有期徒刑陸月。應
執行有期徒刑壹年月。
    事  實
一、甲○○前有違反麻醉藥品管理條例、毒品危害防制條例等前科。其於民國八十九
    年間因施用第二級毒品案件，經台灣板橋地方法院檢察署檢察官聲請本院以八十
    九年度毒聲字第四六九七號裁定送觀察、勒戒，經觀察勒戒後，認無繼續施用毒
    品傾向，由臺灣板橋地方法院檢察署於八十九年八月三十日以八十九年度毒偵字
    第五二九六號為不起訴處分確定。又於九十一年間因施用毒品案件，經本院以九
    十一年度訴字第一六三五號判決應執行有期徒刑一年二月，於九十一年十一月十
    八日確定，於九十三年二月二十五日入監執行（不構成累犯）。竟仍未戒除毒癮
    ，明知海洛因、安非他命分別係毒品危害防制條例第二條第一、二款所定之第一
    級及第二級毒品，依法均不得施用、持有，竟仍基於施用第一級毒品海洛因及施
    用第二級毒品安非他命之犯意，分別於九十三年二月二十四日二十三時許為警採
    驗尿液前二十六小時內某時及九十六小時內某時，在不詳地點，各施用第一級毒
    品海洛因及施用第二級毒品安非他命一次。嗣於九十三年二月二十四日十九時三
    十分許，因另案通緝為警在台北縣板橋市○○街八十五巷二弄七號逮捕到案，並
    於該日二十三時許採取甲○○尿液送驗結果，檢體呈嗎啡及安非他命陽性反應，
    始悉上情。
二、案經台北市政府警察局萬華分局移送臺灣板橋地方法院檢察署檢察官偵查起訴。
    理  由
一、訊據被告甲○○於偵訊及本院審理中均矢口否認有上述施用毒品犯行，辯稱：其
    自前次戒治出所後，即未再施用毒品，而本次警方所採驗之尿液，未由被告親自
    封緘，檢體可能被動過手腳，檢驗結果並不可信云云。
  (一)按毒品危害防制條例第二十五條第二項規定，「依第二十條第二項前段、第二十
    一條第二項、第二十三條第一項規定為不起訴之處分或不付審理之裁定，或依第
    三十五條第一項第四款規定為免刑之判決或不付保護處分之裁定，或犯第十條之
    罪經執行刑罰或保護處分完畢後二年內，警察機關得適用前項之規定採驗尿液」
    。再依採驗尿液實施辦法第十三條第一款之規定，「採尿人員應全程監控尿液採
    驗過程，並注意尿液檢體應分別裝入二瓶尿液容器，每瓶尿液量須達三十毫升，
    並由受尿液採驗人按捺左大拇指指紋封緘」。經查，被告經警於九十三年二月二
    十四日二十三時許採取尿液檢體以氣相層析質譜儀法（ＧＣ＼ＭＳ）送驗結果，
    呈嗎啡及安非他命陽性反應，此有煙毒麻藥案件尿液委驗單、台灣尖端先進生技
    醫藥股份有限公司九十三年三月五日濫用藥物檢驗報告各一件（見臺灣板橋地方
    法院檢察署九十三年度毒偵字第八六八號偵查卷第六頁）可資為憑。而被告於警
    詢中就詢及：「今（二十四日）警方於警詢筆錄時所採集送驗之尿液（編號：九
    三○○八七）是否由你親自清洗瓶罐並親自裝填、簽封、捺印」之問題，亦回答
    ：「是的」，此有警詢筆錄一件在卷可查（見上開偵查卷第四頁），是被告於本
    院準備程序中先辯稱其尿液檢體未經封瓶，復辯稱未經其親自封緘捺印云云等前
    後不一之抗辯，已非全然可信。再者，本院調取扣案尿液檢體結果，本件被告尿
    液檢體外觀完整，並貼有經被告按捺指印及簽名之封條，此有該尿液檢體照片五
    幀附卷可查。揆諸前述採驗尿液實施辦法之規定，本件採驗尿液封瓶程序，於法
    亦無不合，更可見被告所辯不實。
  (二)此外，本院將上開尿液檢體與經被告同意採驗之唾液棉棒，併送法務部調查局比
    對檢驗結果，二者粒線體ＤＮＡ序列均相符，因認此瓶尿液及唾液棉棒極可能（
    機率百分之九十九點八六以上）為同一人或同一母系血緣關係者所有等情，復有
    該局調科肆字第○九三○○四二六一七○號鑑定通知書一件在卷可查。由上述鑑
    驗結果，足見被告之尿液檢體，並無因掉包或置換而發生人別有誤之情形。雖被
    告辯稱：「因警方揚言如不供出藥頭，即要其好看，而懷疑尿液檢體被動手腳」
    云云，然本件被告尿液採驗程序並無何違法之處，已如前述，而被告亦無法敘明
    其尿液檢體究竟如何受到污染等具體情狀，或指出揚言要其好看之警員姓名，則
    可見被告所辯，無非係出於其個人主觀臆測，洵非可採。
  (三)復按以「氣相層析質譜儀」之方法作藥物及其代謝產物之定性及定量分析檢驗者
    ，幾乎不會有偽陽性反應產生，亦即如尿液中未含有煙毒之反應者，即不可能產
    生因藥物所引起之偽陽性反應，業據行政院國軍退除役官兵輔導委員會榮民總醫
    院八十三年四月七日（八三）北總內字第○三○三九號函可資為憑。而被告尿液
    檢體既經台灣尖端先進生技醫藥股份有限公司以氣相層析質譜儀分析法檢驗結果
    ，呈嗎啡及安非他命均陽性反應，顯可排除因服用藥物導致呈毒品偽陽性反應之
    可能性。再按海洛因經注射入人體後，約百分之八十於二十四小時內自尿中排出
    ，一般而言，尿液中能否驗出嗎啡陽性反應與其投與量、投與途徑、採尿時間、
    個人體質及檢驗方法之靈敏度有關，因此僅憑尿液中呈煙毒反應，並無法確實推
    定吸食時間距採集時間之長短，惟依上述資料推斷，注射六毫克之海洛因鹽酸鹽
    ，其代謝物嗎啡之平均可檢出時限約為二十六小時；而按個人口服投與甲基安非
    他命後，其尿液中能否驗出安非他命陽性反應，與其投與方式、投與量、個人體
    質、採尿時間及檢測儀器之精密度等有關，一般而言，約百分之七十於口服投與
    後二十四小時內自尿中排出，約百分之九十於九十六小時內自尿中排出，從而吸
    食時間距採集尿液時間最長可能不會超過四日等情，亦經行政院衛生署藥物食品
    檢驗局八十一年九月八日（八一）藥檢壹字第八一一四八八五號、八十一年二月
    八日（八一）藥檢壹字第一一五六號函可參，此為本院審理相同案件職務上所已
    知之事實。被告尿液檢驗既呈嗎啡及安非他命均陽性反應，據此堪認被告應分別
    於採尿時之前二十六小時、九十六小時期間內，在不詳地點分別吸用海洛因、安
    非他命甚明，其空言否認施用海洛因及安非他命等犯行，並非可採。
  (四)再查，被告前於八十九年間因施用第二級毒品案件，經台灣板橋地方法院檢察署
    檢察官聲請本院以八十九年度毒聲字第四六九七號裁定送觀察、勒戒，經觀察勒
    戒後，認無繼續施用毒品傾向，由臺灣板橋地方法院檢察署於八十九年八月三十
    日以八十九年度毒偵字第五二九六號為不起訴處分確定等情，有前揭不起訴處分
    書、台灣高等法院被告全國前案紀錄表各一件在卷可稽。本件事證明確，被告犯
    行堪以認定。
二、按毒品危害防制條例於九十二年七月九日經總統令公布修正全文，並於九十三年
    一月九日施行生效，依修正後毒品危害防制條例第二十三條第二項之規定，觀察
    勒戒或強制戒治執行完畢釋放後，五年內再犯施用第一級或第二級毒品之罪者，
    檢察官即應依法追訴。又按海洛因屬毒品危害防制條例第二條第二項第一款所列
    之第一級毒品，而安非命屬同項第二款所列之第二級毒品，是核被告甲○○所為
    ，係犯毒品危害防制條例第十條第一項、第二項之施用第一級毒品海洛因罪及第
    二級毒品安非他命罪。其施用前後非法持有第一級及第二級毒品之低度行為，均
    已為施用之高度行為所吸收，不另論罪。又被告所犯上開施用第一級毒品海洛因
    及施用第二級毒品安非他命等罪，犯意各別、行為互殊，應予分論併罰。本院審
    酌被告前已有施用毒品紀錄，竟又為本件犯行，顯見其未知戒除毒癮，意志力薄
    弱，並考量施用毒品乃自戕行為，所生危害非鉅，暨被告否認犯行之犯後態度等
    一切情狀，分別量處如主文所示之刑，並定應執行刑如主文所示。
據上論斷，應依刑事訴訟法第二百九十九條第一項前段，修正後毒品危害防制條例第
十條第一項、第二項，刑法第十一條前段、第五十一條第五款，判決如主文。
本案經檢察官馬中琍到庭執行職務。
中　　　華　　　民　　　國　　九十三　　年　　十二?　　月　　二十八　?日
                              臺灣板橋地方法院刑事第十七庭
                                  審判長法?官  林海祥
                                        法?官  朱敏賢
                                        法  官  汪怡君
右正本證明與原本無異。
如不服本判決，應於判決送達後十日內向本院提出上訴狀 (應附繕本)，上訴於臺灣
高等法院。
                                        書記官  方蘭芬
中　　　華　　　民　　　國　　九十三　　年　　十二　　月　    三十      日
附錄本案論罪科刑法條全文
毒品危害防制條例第十條
施用第一級毒品者，處六月以上五年以下有期徒刑。
施用第二級毒品者，處三年以下有期徒刑。
